【裁判字號】    91,自,53
【裁判日期】    920609
【裁判案由】    竊佔
【裁判全文】
臺灣彰化地方法院刑事判決                            九十一年度自字第五三號
    自  訴  人  戊○○
    自訴代理人  丙○○
    自  訴  人  乙○○
    自訴代理人  甲○○
    被      告  庚○○
    被      告  辛○○
右列被告因竊佔案件，經自訴人提起自訴，本院判決如左：
    主  文
庚○○無罪。
辛○○自訴不受理。
    理  由
一、本件自訴意旨略以：被告辛○○、庚○○父子於民國九十年間，因整修擴張其所
    有之彰化縣彰化市○○街六十七號房屋，竟逕行僱工打通共同壁，且封閉自訴人
    出入之木門，而佔據自訴人所有之同街六十九之一號房屋第二、三層如附圖所示
    Ｇ、Ｈ位置之房間，經自訴人請求返還，遭置之不理，再經聲請彰化縣彰化市調
    解委員會調解，被告亦拒絕於調解書簽名，因認被告二人涉犯刑法第三百二十條
    第二項之竊佔罪嫌云云。
二、按犯罪事實應依證據認定之，無證據不得推定其犯罪事實，又不能證明被告犯罪
    者，應諭知無罪之判決，刑事訴訟法第一百五十四條及同法第三百零一條第一項
    分別定有明文。而刑事訴訟法上所謂認定犯罪事實之證據，係指足以認定被告確
    有犯罪行為之積極證據而言，該項證據自須適合於被告犯罪事實之認定，始得採
    為斷罪資料，最高法院二十九年上字第三一０五號著有判例可稽。又認定犯罪事
    實所憑之證據，無論係直接證據或間接證據，其為訴訟上之證明，須於通常一般
    之人均不致有所懷疑，而得確信其為真實之程度者，始得據為有罪之認定，倘其
    證明尚未達到此一程度，而有合理之懷疑存在，復無其他調查途徑可尋，法院即
    應為無罪之判決，最高法院七十六年台上字第四九八六號判例足資參照。
三、自訴人認被告庚○○涉有前開竊佔犯嫌，係以現場照片、聲請調解書、存證信函
    、地籍圖、土地登記謄本、建物平面圖、買賣所有權移轉契約書、房屋稅籍證明
    書影本等件為其主要論據；訊據被告庚○○堅詞否認有何竊佔犯行，辯稱：本件
    係其父辛○○所處理，伊並未參與等語；其選任辯護人為其辯稱：本件系爭共同
    壁之打通並封閉木門，係被告庚○○之父即被告辛○○所為，自訴人並無證據足
    資證明係被告庚○○整修房屋等語。經查：（一）本件僱工打通共同壁並封閉木
    門之行為，係被告辛○○個人所為一節，業據被告辛○○於九十一年二月十八日
    之存證信函中自承明確，核與自訴人戊○○於九十一年一月十八日請求將系爭遭
    封閉之房間回復原狀之存證信函係針對被告辛○○所發，以及聲請調解狀亦記載
    係對造人辛○○封閉系爭房間等情相符，此有存證信函影本二份及聲請調解狀影
    本一份附卷可稽，是被告庚○○辯稱上開拆牆封門之行為非其所為，即非無據。
    （二）次查依自訴人所提出之證據以觀，其中現場照片僅係建物側邊外觀，地籍
    圖、土地登記謄本僅係證明房屋所坐落之土地權源，建物平面圖、買賣所有權移
    轉契約書、房屋稅籍證明書亦僅能用以證明自訴人就系爭遭封閉之房間是否具有
    所有權或其他合法權利，均無從證明被告庚○○就上開拆牆封門一節有何參與或
    犯意聯絡之行為，而其餘之聲請調解書、存證信函，依其內容反足證明上開拆牆
    封門之行為確係被告辛○○個人所為，已如前述，至於證人丁○○到庭證稱其於
    八十年十月間將前開六十九之一號房屋售予自訴人之際，該房屋二、三樓與六十
    七號房屋間之隔間牆仍存在等情，以及證人己○○到庭證稱其於七十二、三年起
    至八十餘年間，向被告辛○○租用六十七與六十九號房屋時，該房間係屬長方形
    ，並非Ｌ形，間接可推知系爭隔間牆確屬存在之事實等情，亦均僅足據以確認系
    爭隔間牆之存在，惟均核與系爭隔間牆、木門係遭何人拆除、封閉無涉，而無從
    據以認定被告庚○○有何犯意聯絡或參與拆牆封門之竊佔行為甚明。（三）末按
    刑法第三百二十條第二項之竊佔罪，為即成犯，於其竊佔行為完成時，犯罪即成
    立，以後之繼續竊佔乃狀態之繼續，而非行為之繼續，最高法院六十六年臺上字
    第三一一八號著有判例可稽。自訴人具狀認竊佔罪於竊佔狀態消滅前，其犯罪行
    為仍然繼續進行中云云，容有誤會。綜上所述，依自訴人所舉之證據及本院調查
    所得，均顯然無法證明被告庚○○有何自訴人所指之竊佔犯行，揆諸首開條文及
    判例說明，自應諭知被告庚○○無罪，至於系爭遭封閉之房間權利究係誰屬部分
    ，應循民事訴訟程序謀求解決，附此敘明。
四、次按被告死亡者，應諭知不受理之判決；又前開規定，於自訴程序準用之，刑事
    訴訟法第三百零三條第五款、第三百四十三條分別定有明文。經查：被告辛○○
    業於九十一年七月二十二日死亡，有財團法人仁愛綜合醫院出具之死亡證明書影
    本一件在卷可憑，揆諸上開說明，自應就被告辛○○部分，諭知自訴不受理之判
    決。
據上論斷，應依刑事訴訟法第三百四十三條、第三百零一條第一項、第三百零三條第
五款，判決如主文。
中      華      民      國    九十二    年      六      月      九      日
                                        臺灣彰化地方法院刑事第三庭
                                            法      官  李  進  清
右正本證明與原本無異。
如不服本判決，應於判決送達後十日內向本院提出上訴狀( 須附繕本 )。
                                            法院書記官  張  木  松
中      華      民      國    九十二    年      六      月      十      日


司法院資訊處製作；財團法人民間司法改革基金會備份。
